臺灣高雄地方法院民事判決　　　　　　　　　　　　九十二年度訴字第三五六○號
　　原　　　告　甲○○
　　被　　　告　乙○○
右當事人間請求損害賠償事件，原告提起刑事附帶民事訴訟（民國九十一年度附民字
第三七八號），經本院刑事庭移送民事庭審理，本院於民國九十三年三月二十三日言
詞辯論終結，判決如下：
    主      文
被告應給付原告新台幣貳拾萬伍仟貳佰捌拾元，及自民國九十一年九月二十日起至清
償日止，按年息百分之五計算之利息。
原告其餘之訴駁回。
訴訟費用由被告負擔三分之一；餘由原告負擔。
本判決第一項得假執行。
原告其餘假執行之聲請駁回。
    事實及理由
一、原告主張：被告因其岳母即訴外人劉吳秀桃與原告發生糾紛，並遭原告毆打，遂
    於民國九十一年四月二十二日下午六時許，在原告經營位於高雄縣大寮鄉○○村
    ○○路九十七之十號廢鐵場內，持木棍毆打原告，致原告受有頭部外傷、前額撕
    裂傷五．０公分Ｘ０．五公分、左前臂挫傷併尺骨骨折及橈骨脫位之傷害。被告
    傷害原告之行為，經原告提起自訴後，業據鈞院刑事庭判處被告有期徒刑五月，
    得易科罰金，並經上訴駁回而確定。原告因被告侵權行為，受有醫療費用損害新
    台幣（下同）五千二百八十二元及自受傷時起三個月不能工作之薪資損失四萬七
    千五百二十元。又被告傷害原告頭、臉部，致原告精神非常痛苦，爰請求非財產
    上損害五十四萬七千一百九十八元，合計原告所受之損害為六十萬元等情。爰本
    於民法第一百八十四條第一項前段、第一百九十三條第一項及第一百九十五條第
    一項侵權行為損害賠償法律關係，聲明：求為判決被告應給付原告六十萬元，及
    自起訴狀繕本送達被告翌日即九十一年九月二十日起至清償日止，按週年利率百
    分之五計算之利息。並願供擔保，請准宣告假執行。
二、被告則以：伊對於原告主張遭到被告傷害及因而支出醫療費用五千二百八十元之
    事實，不予爭執。惟原告並無工作，所受傷害亦未達到不能工作之程度，自不得
    請求不能工作之薪資損害。又原告請求非財產上損害五十四萬七千一百九十八元
    ，亦屬過高，伊願賠償原告損害三萬元等語，資為抗辯。爰聲明：求為判決原告
    之訴駁回。
三、原告主張遭到被告以木棍傷害，致原告受有頭部外傷、前額撕裂傷五．０公分Ｘ
    ０．五公分、左前臂挫傷併尺骨骨折及橈骨脫位之傷害。而被告傷害原告之行為
    ，經本院刑事庭判處被告有期徒刑五月，得易科罰金確定等事實，為被告所不爭
    執，並據本院依職權調閱刑事卷證資料查明綦詳，有原告提出本院九十一年度自
    字第二二二號刑事判決一件及聖若瑟醫院驗傷診斷書二件附卷可稽，堪認原告主
    張上情為實在。惟被告否認原告主張之侵權行為損害賠償請求權，並以：原告並
    無工作，而傷勢亦未達到不能工作之程度，自不得請求薪資損害。又原告請求非
    財產上損害五十四萬餘元，亦屬過高云云置辯。
四、按因故意或過失，不法侵害他人之權利者，負損害賠償責任；不法傷害他人之身
    體或健康者，對於被害人因此喪失或減少勞動能力，或增加生活上需要時，應負
    損害賠償責任；不法侵害他人之身體、健康、名譽、自由、信用、隱私、貞操，
    或不法侵害其他人格法益而情節重大者，被害人雖非財產上之損害，亦得請求賠
    償相當之金額。民法第一百八十四條第一項前段、第一百九十三條第一項及第一
    百九十五條第一項，分別著有明文。本件原告所受前揭傷害，既出於被告故意侵
    害行為所致，則被告對於原告身心所受之損害，自應負擔全部損害賠償責任。茲
    就原告請求賠償之項目與數額，是否有理？分別審酌如下：
（一）醫療費用部分：原告主張因被告傷害侵權行為，致原告支出醫療費用五千二百
      八十元之事實，為被告所不爭執，並有收據多紙附卷可稽，堪予認定。從而，
      原告依侵權行為法律關係，請求被告給付上開醫療費用，洵屬有據，應予准許
      。
（二）薪資損害部分：
  １、原告主張從事紙類及雜物回收工作，每月收入按基本工資一萬五千八百四十元
      計算，因遭被告不法傷害，造成頭部外傷等傷害，自九十一年四月二十二日受
      傷時起，三個月內不能從事回收工作，受有不能工作之薪資損害，合計為四萬
      七千五百二十元云云，固據提出聖若瑟診斷證明書一件為證。惟為被告所否認
      ，並以前揭情詞置辯。
  ２、經查，原告主張從事紙類等回收工作云云，既為被告所否認，揆諸民事訴訟法
      第二百七十七條前段規定，原告就此有利於已之事實，自應負舉證責任。惟原
      告迄未舉證以實其說，則其空言從事紙類回收工作云云，自不足採。次查，本
      院為明瞭原告有無工作及其所得財產等事實，依職權向稅務機關調取原告財產
      及所得資料，亦未發現被告有何薪資所得收入，益徵原告主張其從事紙類回收
      工作，具有薪資所得云云，洵難採信。而按原告既無從證明其從事紙類等回收
      工作，自無所謂薪資損害可言。
  ３、次查，原告受有頭部外傷等傷害，自九十一年四月二十二日進入聖若瑟醫院手
      術，迄至同年四月二十九日出院乙節，固有聖若瑟醫院診斷證明書附卷可稽。
      惟按諸診斷證明書醫師囑言同時記載：「．．宜繼續門診，治療三個月」等語
      參酌以觀，僅得證明原告傷害，宜繼續門診，治療三個月，核亦無從證明原告
      所受傷害，已達三個月不能工作之程度。從而，依據該診斷證明書記載上情，
      資為請求薪資損害之依據，亦乏佐證。綜上所述，原告請求被告給付四萬七千
      五百二十元不能工作之薪資損害，亦屬無據，不應准許。
（三）非財產損害部分：經查，原告係民國四十一年二月十七日生，教育程度為國民
      小學未畢業，目前無業，名下有二棟房屋，八筆土地，兩部汽車，總值約四百
      餘萬元（土地按公告現值計算）等情，業據原告於審理中陳述綦詳，並有稅務
      機關證明資料附卷可稽，堪予認定；被告係民國五十七年五月十八日生，教育
      程度國中畢業，從事業務工作，收入不固定，名下無任何不動產及財產等情，
      亦據被告陳明在卷，並有稅務機關證明資料附卷可憑，同堪認定。依上所述，
      顯見被告教育程度略優於原告，程度不高，兩造社會地位相當，被告收入略優
      於原告，惟原告名下財產則顯然高於被告甚多。又依兩造年齡而言，原告屬於
      壯年以上階層，被告則為青年階層，顯見被告勞動生產力較原告為佳。次查，
      本件原告受傷部位，依被告以木棍傷害所造成，受傷部位包括頭部外傷、前額
      撕裂傷五．０公分Ｘ０．五公分、左前臂挫傷併尺骨骨折及橈骨脫位等傷害乙
      節，業如上述。而按原告所受頭、臉部傷害，其中臉部乃人體最重要部位，且
      為人身之表徵，被告傷害原告之臉部，有損原告體表外觀，所引起原告精神及
      肉體之痛苦，應非輕微。再查，原告所受頭部等外傷，自九十一年四月二十二
      日進入聖若瑟醫院手術，迄至同年四月二十九日出院，並計住院八日，並有鋼
      釘固定，且醫師囑言記載：「．．宜繼續門診，治療三個月」等情，亦有上開
      診斷證明書可稽，洵堪認定。顯見原告所受傷害復原期間不短。此外，參酌被
      告自侵害事故發生後迄今，未與原告達成和解，賠償其損害，足見被告仍無悔
      意及賠償之誠意，益加深原告精神之痛苦。綜上，本院審酌兩造上述身分、地
      位、教育、經濟能力及原告所受傷害程度、痛苦等情節後，認原告請求非財上
      損害部分，以二十萬元為適當，原告請求部分，於此範圍內，應予准許。至逾
      上開範圍之請求，尚屬無據，應予駁回。
（四）據上所述，原告請求被告賠償損害部分，於二十萬五千二百八十元範圍內，洵
      屬有據，應予准許。
五、末按以身體被傷害而請求金錢賠償者，固不得依民法第二百十三條第二項請求就
    該金錢加給利息，惟被害人如已催告侵權行為人賠償，侵權行為人支付該金錢遲
    延時，則被害人應得依民法第二百三十三條第一項、第二百二十九條第二項之規
    定，請求自催告時起，按年息百分之五計算之法定遲延利息（最高法院七十年度
    台上字第六八九號判例要旨及司法院七十四廳刑二字第二五八號函意旨參照）。
    經查，本件原告提起刑事附帶民事訴訟，其附民起訴狀繕本於九十一年九月十九
    日送達被告乙節，有送達證書一紙附卷可參，堪可認定。從而，原告依民法第一
    百八十四條第一項前段、第一百九十三條第一項及第一百九十五條第一項侵權行
    為損害賠償法律關係，請求被告給付二十萬五千二百八十元，及自九十一年九月
    二十日起至清償日止，按週年利率百分之五計算之利息，為有理由，應予准許；
    逾此部分之請求，為無理由，應予駁回。
六、本件係所命給付未逾五十萬元之判決，爰依職權就原告勝訴部分為假執行之宣告
    ；至原告敗訴部分，其假執行之聲請，失所依附，應併予駁回。
七、本件事證已臻明確，兩造其餘攻擊、防禦方法及證據資料之提出，核與本件判決
    結果不生影響，爰不逐一論駁，併此敘明。
八、結論：本件原告之訴，為一部有理由，一部無理由，依民事訴訟法第七十九條、
    第三百八十九條第一項第五款，判決如主文。
中　　　華　　　民　　　國　　九十三　　年　　　四　　　月　　　六　　　日
                                臺灣高雄地方法院民事第二庭
~B法　　　官　李昭彥
正本係照原本作成。
如不服本判決，應於送達後廿日內，向本院提出上訴狀並表明上訴理由，如於本判決
宣示後送達前提起上訴者，應於判決送達後十日內補提上訴理由書（須附繕本）。
中　　　華　　　民　　　國　　九十三　　年　　　四　　　月　　　六　　　日
      年                月                日
~B法院書記官　鄭翠蘭
